【裁判字號】    98,上易,1583
【裁判日期】    980702
【裁判案由】    妨害自由
【裁判全文】
臺灣高等法院刑事判決                98年度上易字第1583號
上  訴  人
即  被  告  甲○○
            乙○○
            丁○
上列上訴人等因妨害自由案件，不服臺灣臺北地方法院98年度易
字第1076號，中華民國98年5 月21日第一審判決（起訴案號：臺
灣臺北地方法院檢察署98年度偵字第8085號），提起上訴，本院
判決如下：
    主  文
上訴駁回。
    理  由
一、按「不服地方法院之第一審判決而上訴者，應向管轄第二審
    之高等法院為之。」「上訴書狀應敘述具體理由。」「上訴
    書狀未敘述上訴理由者，應於上訴期間屆滿後二十日內補提
    理由書於原審法院。逾期未補提者，原審法院應定期間先命
    補正。」刑事訴訟法第361條第1項、第2項、第3項分別定有
    明文。又第二審法院認為上訴書狀未敘述理由，或上訴有第
    362條前段之情形者，應以判決駁回之，同法第367條前段亦
    有明文規定。所謂不服第一審判決之具體理由，必係依卷內
    既有訴訟資料或提出新事證，指摘或表明第一審判決有何採
    證認事、用法或量刑等足以影響判決本旨之不當或違法，而
    構成應予撤銷之具體事由，始足當之；倘僅泛言原判決認定
    事實錯誤、違背法令、量刑失之過重或輕縱，而未依上揭意
    旨指出具體事由，或形式上雖已指出具體事由，然該事由縱
    使屬實，亦不足以認為原判決有何不當或違法者，皆難謂係
    具體事由，俾與第二審上訴制度在請求第二審法院撤銷、變
    更第一審不當或違法之判決，以實現個案救濟及節制濫行上
    訴之立法目的相契合。是倘上訴人之上訴書狀雖敘述上訴理
    由，惟並未具體敘述第一審判決有何不當或違法情形，即與
    未敘述具體理由無異，所為上訴，即非適法。
二、經查原判決依憑證人即被害人丙○○之證述、國立臺灣大學
    醫院診斷證明書、照片4 張等證據資料，認上訴人即被告甲○○因積欠團費問題，於民國97年11月12日下午1 時許，在
    台北市○○○路○段162號5樓之1瑞福旅行社，教唆上訴人即
    被告乙○○、丁○阻止丙○○離去，而乙○○、丁○共同以
    架住丙○○脖子及雙手之強暴方法，阻擋丙○○離去，姜正
    趁隙衝進電梯後，乙○○、丁○尾隨至1 樓，以其等身體阻
    擋丙○○離去，致使丙○○受傷等情，已詳所憑證據與認
    定之理由，並對甲○○、乙○○、丁○等辯詞說明如何不可
    採，均已依據卷內資料予以指駁及說明，因而論處甲○○教
    唆以強暴妨害人行使權利罪；乙○○、丁○共同以強暴妨害
    人行使權利罪，並審酌其等不思循法律途徑解決積欠團費問
    題，甲○○竟教唆乙○○、丁○以強暴方式妨害丙○○離去
    ，破壞社會秩序，且其等犯後仍飾詞卸責，未見悔意、態度
    不佳等一切情狀，分別判處甲○○拘役30日、乙○○、丁○
    拘役各25日，並均諭知易科罰金之折算標準。經核並無違誤
    ，所為量刑亦屬允當。甲○○、乙○○、丁○上訴意旨雖以
    ：其等因丙○○所帶大陸旅行團積欠人民幣46,314元，已傳
    真函請大陸國際旅行社付款，該旅行社告知，於旅行團抵台
    ，該公司陪同人員會給付其餘團費。詎丙○○前往接機帶團
    完成旅遊行程，一直不付清團費，央請丙○○結清團費遭拒
    ，其等為實際受害人；且因大陸旅行團來台期間，丙○○參
    與頗多，並支付訂金，乃認其係代表大陸旅行社，並不知丙○○真實身分資料，遂報警處理，丙○○聽聞報警急忙跑出
    辦公室，乙○○、丁○乃追出隨同進入電梯下樓，到1 樓時
    警員已抵達，乃由警員處理，自始至終，其等均無妨害丙○○行使權利之故意及行為。況其等行為，純為避免福瑞旅行
    社收不到團費出於不得已之緊急避難行為云云。然查，甲○○、乙○○、丁○等上訴狀已明白陳述，積欠團費者為大陸
    國際旅行社，與丙○○無涉；且緊急避難行為，以自己或他
    人之生命、身體、自由、財產猝遇危難之際，非侵害他人法
    益別無救護之途，為必要之條件，最高法院24年度上字第26
    69號判決意旨參照。大陸國際旅行社雖積欠福瑞旅行社大陸
    旅遊團來台旅遊之團費，福瑞旅行社應依法律程序求償解決
    之，並非別無救濟之途徑，甲○○、乙○○、丁○等人自無
    法主張緊急避難而妨害非債務人之丙○○離開福瑞旅行社之
    權利。甲○○、乙○○、丁○其餘否認犯行之上訴理由，均
    係置原判決所為明白論斷於不顧，仍持已為原判決指駁之陳
    詞再事爭辯，徒以自己之說詞，任意指摘，依上開說明，本
    件上訴顯不合法定程式，應予駁回，並不經言詞辯論為之。
據上論斷，應依刑事訴訟法第367條前段、372條，判決如主文。
中    華    民    國    98    年    7     月    2     日
                  刑事第二庭審判長法  官  洪光燦
                                  法  官  宋明蒼
                                  法  官  李麗玲
以上正本證明與原本無異。
不得上訴。
                                  書記官  廖婷璇
中    華    民    國    98    年    7     月    3     日


司法院資訊處製作；財團法人民間司法改革基金會備份。
